臺灣臺南地方法院民事裁定　九十四年度小上字第一○號
　　上　訴　人　甲○○
　　訴訟代理人　陳順治
　　被上訴人　　台南市政府
　　法定代理人　許添財
右當事人間請求給付租金事件，上訴人對於中華民國九十三年十一月二十二日本院台
南簡易庭九十三年度南小字第二一五一號第一審判決提起上訴，本院裁定如左：
  　主  　文
上訴駁回。
第二審訴訟費用由上訴人負擔。
    理      由
一、本件上訴意旨略以：
  (一)編定為文中四十五號土地（下稱系爭土地），經被上訴人於八十二年七月十五日
    發函同意無償撥用，供海安路攤商自費興建商場，附帶條件為該基地搭建之地上
    、下物於地下街工程全部完成後無條件拆除，所需一切費用由商戶全數支付。海
    安路攤商依據該函自費興建商場後，被上訴人始於八十二年十一月四日發文台灣
    省教育廳同意借用系爭土地，因台灣省教育廳不予同意，被上訴人乃於八十二年
    十二月十五日去函表示為安置海安路拆除戶，請求將新南段四六地號土地借予被
    上訴人管理使用，可見被上訴人與海安路攤商達成之協議乃無償提供系爭土地供
    攤商自費興建商場，借用期間則至地下街工程全部完成之日止。兩造均無租賃之
    意思表示。嗣後海安路攤商自費完成商場興建，欲申請水電使用時，被上訴人卻
    改變意思無償撥用之意思，欲收取租金，且為達收取租金之目的，以斷水斷電不
    准營業之方式逼迫商戶簽署切結書，其所為欠缺法律依據，不符誠信原則，且以
    損害他人為主要目的，應屬無效。
  (二)退步言之，若認為被上訴人以斷水斷電不准營業之方式逼迫商戶簽署切結書，為
    其正當權利之行使，但租賃者，謂當事人約定一方以物租與他方使用、收益，他
    方支付租金之契約，故契約當事人應對租賃物與租金有具體而確定之意思表示一
    致，始能謂成立租賃契約。惟被上訴人所提出之切結書，僅略稱使用人願繳交所
    使用土地租金，對租金計算方式及數額並無具體而確定之意思表示，雖被上訴人
    主張租金計算方式依據台灣省八十三年七月二十九日八三府財五字第六三一五二
    號函公布之實施基地租金率計算，惟上函通知對象乃特定公務員，不及於廣大民
    眾，難認兩造有以該函為租金計算之合意。且被上訴人提出之切結書僅提及上訴
    人借用系爭土地興建之海安路臨時綜合商場百貨區三三九之‧‧攤位，但每個攤
    位占用面積不一，及上文並未提及借用人需繳交道路、停車場等土地之租金，被
    上訴人起訴時計算之土地面積並非只有攤位面積，係將系爭土地由全體五百五十
    七個攤位平均分擔，該計算方式為被上訴人單方為之，並未取得使用人同意，亦
    難謂租賃標的物已達成合意。
  (三)另被上訴人提供系爭土地予海安路拆遷戶興建商場，但商場使用人提出之營業申
    請均遭被上訴人駁回致上訴人浪費鉅資卻無法營業，上訴人根本無法使用攤位，
    依海安路自救委員會前主任委員黃石紅出具之結書第二點所載，如不繳交海安路
    地下街預收租金者，絕不進入本商場營業。然海安路臨時綜合商場除路邊攤業者
    有部分營業外，其餘商家包括上訴人在內，因無法取得營業執照而無法營業。上
    訴人既遵守未繳交租金即不進入營業之規定，縱認兩造間有租賃之合意，亦因條
    件之成就而解除，上訴人因未使用系爭土地及攤位，應無支付租金之義務等語。
二、按關於請求給付金錢或其他代替物或有價證券之訴訟，其標的金額或價額在新台
    幣（下同）十萬元以下者，適用小額程序；又對於小額程序之第一審裁判之上訴
    或抗告，非以其違背法令為理由，不得為之；上訴狀內應記載上訴理由，表明下
    列各款事項：一、原判決所違背之法令及具體內容。二、依訴訟資料可認為原判
    決有違背法令之具體事實，民事訴訟法第四百三十六條之八第一項、同條之二十
    四第二項、同條之二十五分別定有明文。又依同法第四百三十六條之三十二準用
    同法第四百六十八條、第四百六十九條第一款至第五款之規定，判決不適用法規
    或適用不當者，為違背法令，而判決有同法第四百六十九條第一款至第五款情形
    之一者，為當然違背法令。是當事人對於小額程序之第一審判決提起上訴，如依
    民事訴訟法第四百六十八條規定，以第一審判決有不適用法規或適用法規不當為
    理由時，其上訴狀或理由書應有具體之指摘，並揭示該法規之條項或其內容。如
    未依此項方法表明，或其所表明者，顯與上開法條規定之情形不相合時，即難認
    為已對第一審判決之違背法令有具體之指摘，上訴自難認為合法。
三、本件被上訴人於原審請求給付之訴訟標的金額為九萬三千六百七十元，在十萬元
    以下，依法應適用小額程序，合先敘明。又上訴人於收受原審判決後，雖於法定
    期間提起上訴，惟其指摘之上訴理由是否已具備合法要件，亦即是否具體表明原
    審判決違背法令之情事，以下分述之：
  (一)上訴人提出之上訴理由，首要陳述為兩造並無租賃之合意，係無償借用關係，被
    上訴人為達收取租金之目的，以斷水斷電不准營業之方式逼迫被上訴人簽署切結
    書，其所為欠缺法律依據，不符誠信原則，且以損害他人為主要目的，應屬無效
    云云。查上開內容，均為上訴人於原審中主張在案，並經原審調查審認後，不為
    採信之事實。上訴人此部分上訴理由，顯係爭執前已主張之事實，而非指摘原判
    決違背法令之處。
  (二)另上訴人陳稱：上訴人提出之切結書，僅略稱使用人願繳交所使用土地租金，但
    對於租金計算方式及數額並無具體而確定之意思表示，及被上訴人提出之租金計
    算方式即台灣省八十三年七月二十九日八三府財五字第六三一五二號函，該函通
    知對象乃特定公務員，不及於廣大民眾，難認兩造有以該函為租金計算之合意。
    又上訴人或其餘攤商各自借用攤位面積不一，切結書所載亦係借用攤位，並未提
    及借用人需繳交道路、停車場等土地之租金，但被上訴人請求之租金係將系爭土
    地由全體五百五十七個攤位平均分擔，該計算方式為被上訴人單方為之，並未取
    得使用人同意，難謂兩造就租賃標的物已達成合意云云。惟關於兩造就租金部分
    是否達成合意乙節，業經原審於判決理由詳細說明認定之依據，上訴人猶執前詞
    再為主張，係對於原審取捨證據、認定事實之職權行使予以爭執，亦非具體指摘
    原判決就此部分有何違背法令。
  (三)至上訴人末稱：被上訴人提供系爭土地予海安路拆遷戶興建商場，但上訴人並未
    取得營業執照，故未使用海安路臨時綜合商場之攤位，自無給付租金義務云云。
    然查上開事由，未據上訴人於原審中提出，應屬新攻擊或防禦方法。依據民事訴
    訟法第四百三十六條之二十八規定，當事人除因原法院違背法令致未能提出，否
    則於第二審程序不得提出新攻擊或防禦方法。本件係上訴人怠於原審提出上開新
    攻擊或防禦方法，而非原審有違背法令致其無法提出，上訴人自不得於上訴程序
    再行提出新攻擊或防禦方法。
  (四)綜上所陳，本件上訴人提出之上訴理由，或就原審取捨證據、認定事實之職權行
    使予以指摘，或係對於不得提出之新攻擊或防禦方法而予提出，均非具體表明原
    判決違背法令之處，及依訴訟資料可認為原判決有違背法令之具體事實，難謂已
    合法表明上訴理由。從而，本件上訴為不合法，應予駁回。
四、結論：本件上訴不合法，依民事訴訟法第四百三十六條之三十二第二項、第四百
    四十四條第一項前段、第九十五條、第七十八條，裁定如主文。
中　　　華　　　民　　　國　　九十四　　年　　　一　　　月　　二十五　　日
                                  臺灣臺南地方法院民事第四庭
~B審判長法官　吳森豐
~B法　　　官　孫淑玉
~B法　　　官　許蕙蘭
右為正本係照原本作成。
本裁定不得抗告。
中　　　華　　　民　　　國　　九十四　　年　　　一　　　月　　二十六　　日
~B法院書記官　鄭吉裕
